【裁判字號】    95,訴,845
【裁判日期】    951214
【裁判案由】    強盜
【裁判全文】
臺灣板橋地方法院刑事判決               95年度訴字第845號
公  訴  人  臺灣板橋地方法院檢察署檢察官
被      告  甲○○
                    （現另案在臺灣臺北監獄臺北分監執行）
指定辯護人  本院公設辯護人  湯明純
上列被告因強盜案件，經檢察官提起公訴（94年度偵字第16525
號），本院判決如下：
    主  文
甲○○竊盜，累犯，處有期徒刑柒月。
其餘被訴於民國93年7 月3 日所涉犯之準強盜犯行，無罪。
    事  實
一、甲○○前有多項前科，曾於民國90年間因違反毒品危害防制
    條例案件，經本院以90年度訴字第587 號判決判處有期徒刑
    一年確定；又於90年間因違反毒品危害防制條例案件，經本
    院以90年度訴字第1262號判決判處有期徒刑十月確定；嗣其
    所犯前揭二案，經本院裁定應執行有期徒刑一年九月確定，
    甫於92年11月21日假釋期滿執行完畢（於本件構成累犯）。
    再其前因犯竊盜罪，經本院以94年度易字第518 號判決判處
    有期徒刑十月確定（於本件不構成累犯）。詎不知悔改，其
    於94年4 月25日下午7 時15分許，騎機車途經臺北縣樹林市
    ○○街大排水溝旁，見丙○○所有而放置於車號為ＱＸ－19
    28號自用小貨車內之切割機一台與電線八捲，在該車之旁邊
    或車上並無人看守該物，竟臨時起意，意圖為自己不法之所
    有，竊取上開切割機一台與電線八捲等物，得手後，將電線
    搬運至其所騎乘之機車踏板上，切割機則放置於機車後拉的
    推車上，然經騎機車經過該處之乙○○發現並打手機報警，
    甲○○即騎乘機車逃逸。惟甲○○在逃逸途中與高志森所駕
    駛之自用小客車發生擦撞，人車倒地，適乙○○騎機車追至
    並將其制服後，由據報之警方到場逮捕甲○○，並當場扣得
    甲○○所竊得之物－切割機一台與電線八捲等物。
二、案經丙○○訴由臺北縣政府警察局新莊分局報告臺灣板橋地
    方法院檢察署檢察官偵查起訴。
    理  由
壹、有罪部分－即甲○○於94年4 月25日竊盜部分：
一、證據能力部分：
  (一)證人丙○○在警詢中之證述：
    按被告以外之人於審判外之言詞或書面陳述，除法律有規定
    者外，不得作為證據，刑事訴訟法第159 條第1 項定有明文
    ，此即學理上所稱「傳聞證據排除法則」。又被告以外之人
    於審判外之陳述，雖不符同法第159 條之1 至第159 條之4
    之規定，而經當事人於審判程序同意作為證據，法院審酌該
    言詞陳述或書面陳述作成時之情況，認為適當者，亦得為證
    據。當事人、代理人或辯護人於法院調查證據時，知有第15
    9 條第1 項不得為證據之情形，而未於言詞辯論終結前聲明
    異議者，視為有前項之同意，此則據同法第159 條之5 規定
    甚明。而鑒於採用傳聞證據排除法則之重要理由之一，係因
    傳聞證據未經當事人之反詰問予以覈實，若當事人願放棄對
    原供述人之反對詰問時，原則上即可承認該傳聞證據之證據
    能力，而揆諸我國刑事訴訟法第159 條之5 之立法理由，除
    參照前述傳聞證據排除法則之基本法理外，亦參考日本刑事
    訴訟法第326 條之立法例，查日本刑事審判實務之運作，有
    關檢察官及被告均同意作為證據之傳聞書面材料或陳述，可
    直接援引該國刑事訴訟法第326 條作為傳聞例外之法律依據
    ，僅在檢察官與被告不同意之情況下，乃須根據其他傳聞例
    外規定俾以斟酌該等書面材料或陳述是否具有證據能力，在
    當事人間無爭執之案件中，傳聞證據基本上均可依據前引規
    定提出於法院使用。據此，我國刑事訴訟法第159 條之5 之
    適用應可作同上之解釋，本件證人丙○○在警詢中之證述，
    固為被告以外之人在審判外之陳述，屬傳聞證據，惟公訴人
    、被告及辯護人就前開審判外之陳述，迄於言詞辯論終結前
    未為異議之聲明，而本院審酌其陳述作成時之情況，核無違
    法取證及證明力明顯過低之瑕疵，亦認為以之作為證據為適
    當，故依諸上開規定及說明，前引證人丙○○在警詢中之證
    述是否屬於傳聞之例外，無庸先行考量刑事訴訟法第159 條
    之1 第2 項、第159 條之2 、第159 條之3 等規定，得逕依
    同法第159 條之5 規定作為證據。
  (二)卷附新泰綜合醫院與臺北縣立醫院所出具之診斷證明書：
    按被告以外之人於審判外之言詞或書面陳述，除法律有規定
    者外，不得作為證據；再按下列文書，亦得為證據：一除顯
    有不可信之情況外，公務員職務上製作之紀錄文書、證明文
    書。二除顯有不可信之情況外，從事業務之人於業務上或通
    常業務過程所須製作之紀錄文書、證明文書。三除前二款之
    情形外，其他於可信之特別情況下所製作之文書，亦得為證
    據。刑事訴訟法第159 條第1 項、第159 條之4 分別定有明
    文。經查，卷附新泰綜合醫院所出具之診斷證明書，乃被告
    以外之人，即從事診斷之上開醫院醫師於審判外所為之書面
    陳述，屬於傳聞證據。又新泰綜合醫院所出具之診斷證明書
    ，為民間醫院之醫師針對個案而製作之診斷書，雖與刑事訴
    訟法第159 條之4 第1 款所示之公務員職務上製作之紀錄文
    書或證明文書不符，亦與刑事訴訟法第159 條之4 第2 款所
    示之於通常業務過程不間斷、有規律而準確記載，大部分紀
    錄完成於業務終了前後，並未預見日後可能提供作為證據之
    紀錄文書或證明文書有間（該款之立法理由參照），然查，
    醫師依醫師法第17條之規定，如無法令規定之理由，不得拒
    絕診斷書之交付，且若出具與事實不符之診斷書，依醫師法
    第28條之4 第5 款之規定，可處新臺幣（下同）十萬元以上
    五十萬元以下罰鍰，並得併處限制執業範圍、停業處分一個
    月以上一年以下或廢止其執業執照；情節重大者，並得廢止
    其醫師證書，可知醫師出具之診斷書若有錯誤、虛偽，醫師
    之執業執照、醫師證書均可能因而廢止，是其正確性甚高，
    且司法機關隨時可以調取醫師依醫師法第12條規定而製作，
    並由醫師執業之醫療機構依醫療法第48條規定保存之病歷與
    之相互核對，設有錯誤，甚易發現並糾正，是以，診斷證明
    書應與公務員職務上製作之文書具有同等程度之可信性，屬
    於刑事訴訟法第159 條之4 第3 款所稱之其他於可信之特別
    情況下所製作之文書。況臺北縣立醫院所出具之診斷證明書
    係公務員職務上所製作之證明文書，依刑事訴訟法第159 條
    之4 第1 款之規定，自有證據能力。準此，卷附新泰綜合醫
    院與臺北縣立醫院所出具之診斷證明書，既係醫師依醫師法
    第17條之規定出具之診斷書或係公務員職務上所製作之證明
    文書，而屬刑事訴訟法第159 條之4 第3 款所稱之其他於可
    信之特別情況下所製作之文書或公務員職務上所製作之證明
    文書，自應認均得為證據，而有證據能力。
  (三)被告所竊得之物－切割機一台與電線八捲之照片：
    所謂「傳聞證據」之定義係指「審判外」所為之「陳述或所
    發生之敘述性動作」，而提出於法庭用來證明該敘述事項之
    真實性之證據（參照王兆鵬、陳運財等著前揭書第49、50頁
    ）。其中「敘述性動作」乃指使人可得而知其意涵之動作。
    基本上，證據係在公判庭上經過調查程序後方得以被採用。
    因此，以公判庭為基準以考量證據之性質時，「傳聞證據」
    自屬以公判庭外之供述為內容之證據。即係透過人之意思活
    動予以傳達，即供述者對於有關體驗之事實，經由知覺、記
    憶、表現、敘述或敘述性動作等過程予以傳達，故亦稱之為
    「供述證據」。此與「非供述證據」（非傳聞證據），即非
    透過人之意思活動予以傳達之證據，如物證、書證等之不同
    ，在於人之傳達、保存之正確度無法與物證、書證相比。因
    照相係屬機械性記錄特徵，也就是認識對象的是照相鏡頭，
    透過鏡頭形成的畫面映寫入膠卷，然後還原於照相紙上，故
    照相中不含有人的供述要素，再現實情形與作為傳達結果的
    照相，在內容上的一致性是透過機械的正確性來加以保障的
    ，在照相中，並不存在人對現實情形的知覺、記憶，在表現
    時經常可能發生的錯誤（如知覺的不準確、記憶隨時間推移
    而發生的變化），故照相當然是非供述證據（參照石井一正
    著，陳浩然譯，【日本實用刑事證據法】一書第145 頁、第
    146 頁，西元2000年5 月1 版1 刷）。易言之，上開被告所
    竊得之物－切割機一台與電線八捲之照片部分，乃到場處理
    之警員，依機械之方式所留存之現場影像，並非供述證據，
    無傳聞法則適用，且對「被告確有竊盜切割機一台與電線八
    捲」之待證事實，具有相當之關聯性，而具有證據能力。
二、認定犯罪事實所憑之證據及其理由：
    訊據被告甲○○對於上開犯罪事實均坦承不諱，核與證人乙○○到庭結證之情節相符（見本院95年11月14日審判筆錄）
    。況被告所竊得之前開切割機一台與電線八捲等物，確係告
    訴人丙○○所失竊之物，業經告訴人丙○○在警詢中證述在
    卷（見94年度偵字第7399號偵查卷第14至15頁），而告訴人
    丙○○業已自警方處領回其所失竊之上開物品等情，復有卷
    附贓物認領保管單一紙可稽（見94年度偵字第7399號偵查卷
    第26頁）。此外，復有被告所竊上開財物之照片在卷足憑（
    見94年度偵字第7399號偵查卷第37至40頁）。雖被告之辯護
    人為被告辯稱略以：「被告所涉犯之本件竊盜罪，與鈞院94
    年度易字第518 號判決判被告因竊盜罪而處有期徒刑十月確
    定之案件，具有連續犯裁判上一罪之關係，請為免訴判決」
    云云。惟連續犯之所謂出於概括犯意，必須其多次行為自始
    均在一個預定犯罪計劃之內，出於主觀上始終同一犯意之進
    行，若中途另有新犯意發生，縱所犯為同一罪名，究非連續
    其初發的意思，即不能成立連續犯（最高法院70年度臺上字
    第6296號判例意旨參照）。因被告其並非一開始看到東西就
    想偷，也就是被告所為之本案犯行是看到系爭物品－切割機
    一台與電線八捲放在車上，旁邊或車上沒有人，其才臨時起
    意要偷等情，業經被告供述在卷（見本院95年11月14日審判
    筆錄），足徵被告所為之本件竊盜犯行，既係臨時起意，實
    難認被告本案與前案已被判決確定之竊盜罪有何連續犯裁判
    上一罪之關係，故被告辯護人之上開辯解，並不足取。事證
    明確，被告犯行堪以認定，應予依法論科
三、論罪科刑之理由及應適用之法條：
    核被告所為，係犯刑法第320 條第1 項之竊盜罪。至公訴意
    旨認被告在竊得上開切割機一台與電線八捲等物之後，適乙○○追至，甲○○為脫免逮捕，竟當場與乙○○發生扭打而
    施以強暴行為，因認被告尚涉犯刑法第329 條之竊盜，因脫
    免逮捕，而當場施以強暴脅迫，以強盜論之準強盜罪嫌云云
    。然查：被告如何於上開時地竊得告訴人丙○○所有之該等
    物品後，被乙○○發現，乙○○便邊騎機車邊打手機報警，
    被告也騎機車逃逸，後來被告在逃逸途中被一台自小客車撞
    到，被告還是繼續往前騎機車後來機車壞掉，乙○○就將被
    告推倒在安全島上與被告拉扯，乙○○要拉著被告以等候警
    察到來，而被告只是要把乙○○推開以便逃跑，但被告並沒
    有主動打乙○○，且被告亦無出言恐嚇乙○○等情，業經證
    人乙○○在本院審理中結證明確（見本院95年11月14日審判
    筆錄），足徵被告在被乙○○「堵到」後，在乙○○要拉彼
    時，只是出於本能的反應要將乙○○推開，除此之外，並無
    任何攻擊性的動作，況乙○○並無受傷，反而是被告因此受
    有上唇撕裂傷與多處擦挫傷等傷害等情，亦有卷附新泰綜合
    醫院於94年4 月24日所出具之診斷證明書可稽（見94年度偵
    字第7399號偵查卷第27頁），益徵被告並無任何對於乙○○
    有何強暴脅迫之行為，此外，復查無任何積極證據足以證明
    被告有公訴意旨所指訴之前開為脫免逮捕，而當場施以強暴
    脅迫之行為，起訴書認為被告係涉犯刑法第329 條之準強盜
    罪嫌，尚有未洽，惟被告確有為事實欄一所載之竊盜犯行，
    此等基本事實同一，本院自應予以審理，並變更其起訴法條
    。查被告前有多項前科，曾於90年間因違反毒品危害防制條
    例案件，經本院以90年度訴字第587 號判決判處有期徒刑一
    年確定；又於90年間因違反毒品危害防制條例案件，經本院
    以90年度訴字第1262號判決判處有期徒刑十月確定；嗣其所
    犯前揭二案，經本院裁定應執行有期徒刑一年九月確定，甫
    於92年11月21日假釋期滿執行完畢等情，此有卷附臺灣高等
    法院被告前案紀錄表可稽，其於五年以內再故意犯本件有期
    徒刑以上之罪，不論依修正前之刑法第47條，或修正後之刑
    法第47條第1 項之規定，均構成累犯，對被告而言並無有利
    或不利之情形，自不生新舊法比較之問題，應逕依修正前之
    刑法第47條，論以累犯，並加重其刑。爰審酌被告正值青年
    ，不思向上，竟竊盜他人財物，且被告之前亦因犯竊盜罪，
    經本院判決判處有期徒刑十月確定，被告竟不思警惕，再為
    本件竊盜犯行，惡性非輕；然被告犯後業已坦承犯行，尚有
    悔意，態度甚佳等一切情狀，量處如主文所示之刑，以資懲
    儆。
貳、無罪部分－即甲○○被訴於93年7 月3 日所涉犯之準強盜犯
    行部分：
一、公訴意旨另以：被告甲○○於93年7 月3 日凌晨3 時許，在
    臺北縣樹林市○○街大排水溝旁之第283 號停車格，趁無人
    看管之際，持客觀上具有殺傷力之凶器六角扳手，撬開車門
    鎖後，坐進被害人乙○○所有之車號Ｇ３－１８８２號自用
    小客車之駕駛座，手放在方向盤下，正在拉扯或點火，已著
    手為竊車行為時，為乙○○發現，始未得逞。甲○○下車後
    ，為脫免逮捕，即與乙○○發生扭打，而當場對乙○○施以
    強暴行為，並持六角扳手攻擊乙○○，致乙○○受有前胸擦
    傷０點８ｘ０點４公分及耳後撕裂傷等傷害。因認被告甲○○另尚涉犯刑法第329 條之準強盜罪嫌。
二、按犯罪事實應依證據認定之，無證據不得認定犯罪事實，又
    不能證明被告犯罪或其行為不罰者，應諭知無罪之判決，刑
    事訴訟法第154 條第2 項、第301 條第1 項分別定有明文。
    次按認定不利於被告之事實，須依積極證據，茍積極之證據
    本身存有瑕疵而不足為不利於被告事實之認定，即應為有利
    於被告之認定，更不必有何有利之證據，而此用以證明犯罪
    事實之證據，猶須於通常一般人均不至於有所懷疑，堪予確
    信其已臻真實者，始得據以為有罪之認定，倘其證明尚未達
    到此一程度，而有合理性之懷疑存在，致使無從為有罪之確
    信時，即應為無罪之判決，此有最高法院82年度臺上字第16
    3 號判決、76年度臺上字第4986號、30年度上字第816 號等
    判例意旨可資參照。而依法治國家之刑事訴訟原則，檢察官
    除提起公訴外，尚須維持公訴，負有說服責任，其舉證責任
    之目的，係在充分證明被告確有如公訴所指之犯罪事實，從
    而其舉證責任應存在於刑事訴訟程序之全程，且於舉證不足
    以使法院產生有罪之確信時，為終局的舉證責任未盡，是故
    ，於公訴程序，用以證明犯罪事實之證據之蒐集、提出、及
    說服之責任，在於檢察官，刑事訴訟法第161 條第1 項規定
    檢察官就被告犯罪事實，應負舉證責任，並指出證明之方法
    ，即明示其旨，至於修正前刑事訴訟法第163 條第1 項及修
    正後刑事訴訟法第163 條第2 項關於法院調查證據之規定，
    乃指法院應於訴訟當事人舉證之範圍內，依職權或聲請，循
    刑事訴訟法第164 條以下關於證據調查之程序及方法而為調
    查，以將檢察官及其他當事人之舉證轉換為法院之證據認知
    ，究明證據之證據能力與證明力，非謂法院得逾越公正第三
    者地位，代檢察官蒐集證據，否則不啻破壞訴訟三方關係，
    衍生由法院證明被告犯罪，或檢察官與法院協同證明被告犯
    罪等嚴重悖反法治國家原則之結果，影響人民對於法院中立
    客觀之信賴，最高法院87年度臺非字第1 號判決謂：「按法
    院固應依職權調查證據，但並無蒐集證據之義務。刑事訴訟
    法第379 條第10款規定應於審判期日調查之證據而未予調查
    之違法，解釋上應不包括蒐集證據在內，其調查之範圍，以
    審判中案內所存在之一切證據為限，案內所不存在之證據，
    即不能責令法院為發現真實，應依職權從各方面詳加蒐集、
    調查。」，暨92年度臺上字第128 號判例謂：「刑事訴訟法
    第161 條已於91年2 月8 日修正公布，修正後同條第1 項規
    定：檢察官就被告犯罪事實，應負舉證責任，並指出證明之
    方法。因此，檢察官對於起訴之犯罪事實，應負提出證據及
    說服之實質舉證責任。倘其所提出之證據，不足為被告有罪
    之積極證明，或其闡明之證明方法，無從說服法官以形成被
    告有罪之心證，基於無罪推定之原則，自應為被告無罪判決
    之諭知。」洵屬的論，可供參考。
三、公訴意旨認被告涉犯刑法第329 條之準強盜罪嫌，無非以「
    告訴人乙○○於警詢時及偵查中之指訴；行政院衛生署臺北
    醫院覆函有關告訴人乙○○之傷勢與法務部調查局測謊報告
    書一件」等情，為其論據。
四、訊據被告甲○○堅詞否認有何前開準強盜犯行，辯稱略以；
    「我根本沒有於93年7 月3 日凌晨3 時許，到臺北縣樹林市
    ○○街大排水溝旁之第283 號停車格，亦沒有偷告訴人乙○○所有之車號Ｇ３－１８８２號自用小客車，更沒有打他」
    等語。
五、經查：
  (一)乙○○並沒有辦法辨識出至其自用小客車上偷車並打彼的人
    就是被告，因當時路燈壞掉了，光線很昏暗，其在警詢中指
    認偷其車與打彼之人是被告，最主要是被告的髮型、身高、
    體格與該竊賊很像，但當時與彼在扭打的竊賊有戴眼鏡，然
    彼在警詢中指認被告時，被告並沒有戴眼鏡等情，業經證人
    乙○○到庭具結證述明確（見本院95年11月14日審判筆錄）
    。參以，被告的雙眼視力均為一點零一節，亦有臺北縣立醫
    院所出具之診斷證明書在卷足憑（見94年度偵字第16525 號
    偵查卷第36頁）。足徵證人乙○○並無法明確指認出偷其自
    用小客車及與其發生扭打之人確係被告，況該竊賊是有戴眼
    鏡，而被告雙眼視力均為一點零，根本不需要戴眼鏡，益徵
    竊盜乙○○自小客車之竊賊顯非被告，應無疑義。
  (二)公訴意旨尚以卷附法務部調查局之測謊報告為被告涉犯準強
    盜罪嫌之依據。雖法務部調查局對於被告測謊，被告稱：「
    未因竊車被發現而持器具攻擊乙○○；暨未曾持器物攻擊乙○○」等語，經測試呈情緒波動反應，研判被告有說謊，此
    固有卷附該局所出具之測謊報告足憑（見94年度偵字第1652
    5 號偵查卷第37頁）。惟按「測謊之鑑驗，係就受測人對相
    關事項之詢答，對應其神經、呼吸、心跳等反應而判斷，其
    鑑驗結果有時亦因受測人之生理、心理因素而受影響，該鑑
    驗結果固可為審判上之參考，但非為判斷之唯一及絕對之依
    據，鑑驗結果是否可採，應由法院斟酌取捨。」（最高法院
    85年度臺上字第5791號刑事判決要旨參照－引自司法院公報
    第39卷第4 期），是測謊結果並不得作為論罪之唯一及絕對
    之依據，仍需有其他積極證據方足以認定被告確有為上開犯
    行，然並無其他積極證據足以佐證被告確有為前開準強盜之
    犯行，而卷附行政院衛生署臺北醫院覆函有關告訴人乙○○
    之傷勢，僅得證明告訴人乙○○確有受傷，然卻無法證明該
    傷是如何造成，自難僅憑上開法務部調查局之測謊報告，遽
    為不利於被告之認定。
  (三)綜上諸情參互以析，被告所辯並無涉犯公訴意旨所訴之前開
    準強盜犯行，洵有堪予採信之處。證人乙○○之前在警詢與
    偵查中對於被告之指訴不無瑕疵。公訴人所舉事證，尚有合
    理性之懷疑存在，致使無從說服本院確信被告確有公訴意旨
    所指此部分之準強盜罪嫌，揆諸首開法條規定及裁判先例意
    旨，不能證明被告犯罪，本院就被告此部分被訴之準強盜罪
    嫌，自應為無罪之諭知。
據上論斷，應依刑事訴訟法第299 條第1 項前段、第300 條、第
301 條第1 項，刑法第320 條第1 項、修正前刑法第47條，修正
前罰金罰鍰提高標準條例第1 條前段，判決如主文。
本案經檢察官王聖涵到庭執行職務。
中    華    民    國    95    年    12    月    14    日
              刑事第十九庭  審判長法  官  許必奇
                                  法  官  曾正耀
                                  法  官  鄧雅心
以上正本證明與原本無異。
如不服本判決，應於判決送達後10日內，向本院提出上訴狀。
                                  書記官  金和國
中    華    民    國    95    年    12    月    14    日
附錄：刑法第320 條第1 項。
意圖為自己或第三人不法之所有，而竊取他人之動產者，為竊盜
罪，處5 年以下有期徒刑、拘役或5 百元以下罰金。


司法院資訊處製作；財團法人民間司法改革基金會備份。
